【裁判字號】    92,簡,191
【裁判日期】    920805
【裁判案由】    違反道路交通管理處罰條例
【裁判全文】
臺北高等行政法院判決                              九十二年度簡字第一九一號
    原      告  甲○○
    送達代收人  乙○○
    被      告  臺北市交通事件裁決所
    代  表  人  陳金盛（所長）住同右
右當事人間因道路交通管理處罰條例事件，提起行政訴訟。本院判決如左：
    主  文
原告之訴駁回。
訴訟費用由原告負擔。
    事  實  及  理  由
一、事實概要：緣原告騎乘ＱＰＩ─三四七號輕型機車，於民國（下同）九十年六月
    十四日二十二時四十分，在台北市○○○路○段二００號前，經台北市政府警察
    局文山第二分局萬盛派出所執勤警員攔檢查獲未依規定戴安全帽，乃掣發台北市
    政府警察局九十年六月十四日北市警交大字第ＡＢＷ三二九九九七號舉發違反道
    路交通管理事件通知單舉發原告。惟因舉發當時電腦無法查詢駕照資料，致攔檢
    時未能查知原告尚未考領駕駛執照，案經台北市政府警察局中山分局交通警察大
    隊退回舉發單位改依違反道路交通管理處罰條例第二十一條第一項第一款「無照
    駕駛」舉發，被告據以裁決處罰新台幣（下同）九千六百元。原告已繳納完畢，
    惟表示不服，主張其確係未依規定戴安全帽，應處罰五百元，然被告竟擅自變更
    易處「無照駕駛」，處罰鍰九千六百元，顯與原舉發單所填載之違規事實不符云
    云，經提起訴願，遭決定不予受理，遂向本院提起本件給付行政訴訟，請求退還
    溢繳之罰鍰九千一百元。
二、原告起訴意旨略稱，其於九十年六月十四日駕駛ＱＰＩ─三四七號輕型機車，行
    經台北市○○○路○段遭警攔停填製北市警交大字第ＡＢＷ三二九九九七號舉發
    單，違規事實係未依規定戴安全帽，應處罰鍰五百元，然被告竟擅自變更易處「
    無照駕駛」，處罰鍰九千六百元，顯與原舉發單所填載之違規事實不符。縱使原
    告無照駕駛，亦應分別處罰，另填製違規舉發通知單送達原告，始符先程序後實
    體之原則，被告處理程序顯與行政程序法第一、四、八、一百及第一百十條悖離
    。又本件被告擅自變更原違規事實，除未通知原告另件送達外，逕於九十年十月
    八日製作裁決書，然未送達，此有招領逾期退回原址之回執可證。又道路交通管
    理處處罰條例第九十條規定，自行為成立日起，逾三個月不得舉發，本件舉發無
    照駕駛部分，已逾時效之規定，不得再舉發云云。
三、按「違反本條例之行為，由左列機關處罰之：一、第十二條至第六十八條由公路
    主管機關處罰。二、第六十九條至第八十四條由警察機關處罰。」、「本條例所
    定罰鍰之處罰，行為人接獲違反道路交通管理事件通知單後，於十五日內得不經
    裁決，逕依規定之罰鍰標準，向指定之處所繳納結案；不服舉發事實者，應於十
    五日內，向處罰機關陳述意見或提出陳述書。其不依通知所定限期前往指定處所
    聽候裁決，且未依規定期限陳述意見或提出陳述書者，處罰機關得逕行裁決之。
    」、「受處分人，不服第八條主管機關所為之處罰，得於接到裁決書之翌日起二
    十日內，向管轄地方法院聲明異議。」行為時道路交通管理處罰條例第八條第一
    項、九條第一項及第八十七條第一項分別定有明文。
四、經查，本件原告不服台北市政府警察局所屬文山二分局對其所為改依違反道路交
    通管理處罰條例第二十一條第一項第一款「無照駕駛」之舉發通知，及被告九十
    年十月八日北市裁三字第裁二二─ＡＢＷ三二九九九七號違反道路交通管理事件
    裁決書所為課處九千六百元罰鍰之處分，核屬違反行為時道路交通管理處罰條例
    第二十一條第一項第一款規定之事件，揆諸首揭規定，應於接到處罰裁決書之翌
    日起十五日內依上開規定之程序，向管轄地方法院聲明異議以求救濟，本院並無
    審判權，無從就被告之裁決處分是否違法為實體之審查。茲原告既未向管轄地方
    法院聲明異議，撤銷被告之裁決處分，則該裁決處分仍屬有效存在，原告即應受
    此處分之拘束，繳納罰鍰，且原告亦已於九十一年八月二十九日繳款結案（於九
    十一年八月三十日考領重型機車駕照），其再向本院起訴請求退還其溢繳之罰鍰
    九千一百元，於法無據，應予駁回。又本件依卷內資料，事證已臻明確，爰不經
    言詞辯論為判決。
據上論結，本件原告之訴為無理由，爰依行政訴訟法第二百三十三條第一項、第九十
八條第三項前段，判決如主文。
中    華    民    國    九十二      年      八        月        五      日
                                  臺北高等行政法院  第三庭
                                                    法  官  林文舟
右為正本係照原本作成。
本件以訴訟事件所涉及之法律見解具有原則性者為限，始得於本判決送達後二十日
內向本院提出上訴狀並表明上訴理由，如已於本判決宣示後送達前提起上訴者，應
於判決送達後二十日內補具上訴理由（均按他造人數附繕本），且經最高行政法院
許可後方得上訴。
中    華    民    國    九十二      年      八        月        五      日
                                                   書記官  余淑芬


司法院資訊處製作；財團法人民間司法改革基金會備份。
